臺灣臺北地方法院民事判決　　　　　　　　　　　　九十三年度勞簡上字第一三號
　　上　訴　人　丁○○
　　被　上訴人　丙○○○股份有限公司
　　法定代理人　乙○○
　　訴訟代理人　甲○○
當事人間請求給付應分擔費用事件，上訴人對於中華民國九十三年一月六日臺灣臺北
地方法院臺北簡易庭九十二年度北勞簡字第一三三號第一審判決提起上訴，本院於九
十三年八月四日言詞辯論終結，判決如下：
    主  文
上訴駁回。
第二審訴訟費用由上訴人負擔。
    事實及理由
一、被上訴人起訴主張：其僱傭上訴人擔任駕駛員，因上訴人於民國（下同）八十九
    年八月八日上午二時二十分許駕駛被上訴人所有之車輛行經高速公路南下一百八
    十七點二公里處（王田交流道附近）一彎曲道路時，因疏於注意肇致車禍。依被
    上訴人任職期間所簽契約書第六條規定，駕駛員肇事時依原告所訂之「車輛事故
    處理辦法」（下稱系爭辦法）辦理，而依系爭辦法第七條規定，車輛肇事賠償費
    用分攤辦法應按「行車事故賠償費用分攤表」（下稱分攤表）辦理。又依該分攤
    表說明第二點規定，駕駛員負擔金額之計算，以分攤表之「駕駛員應分攤金額級
    距表」為準，按累進級數計算。對照「駕駛員應分攤金額級距表」，前開行車事
    故賠償金額為新台幣（下同）七十九萬七千元，則上訴人應分攤金額為十二萬五
    千八百三十三元等情，爰求為命上訴人給付為十二萬五千八百三十三元，及自起
    訴狀繕本送達上訴人翌日起至清償之日止，按年息百分之五計付利息之判決。並
    於本院聲明：駁回上訴。
二、上訴人則以：上訴人於任職被上訴人公司時雖曾簽訂契約書，惟該契約書為定型
    化契約，被上訴人僅要求上訴人簽名於其上，並未將契約書之附件交由上訴人審
    閱，是契約書之附件係上訴人簽名後，被上訴人再行訂上，且系爭辦法及分攤表
    為被上訴人公司之內規，不得以之認為兩造間業已達成分攤費用之合意。縱使認
    該分攤費用之契約成立，依該分攤表之內容，亦僅載明由月薪分期給付五千元，
    並非約定為一次給付，是被上訴人請求上訴人一次給付全額，並無理由。又上訴
    人任職於被上訴人公司三年餘，第一次發生車禍，且上訴人為肇事次因，詎被上
    訴人於事故後之隔月（八十九年九月八日）即向上訴人為終止勞動契約之意思表
    示，被上訴人違法解僱上訴人，不生終止勞動契約之效力，亦不影響上訴人依法
    得請領之資遣費及預告工資。查上訴人至八十九年八月八日前之年資為三年五個
    月，可請領三個半月之資遣費，並得加計一個月之預告工資，依平均工資為五萬
    八千元計算，得向被上訴人請求二十六萬一千元，縱以勞保投保薪資計算，亦得
    請求被上訴人給付十八萬九千元，是上訴人主張以前揭金額與被上訴人請求之金
    額抵銷。並聲明：求為判決：原判決廢棄。被上訴人在第一審簡易之訴駁回。
三、本件被上訴人起訴主張：上訴人受其僱傭擔任駕駛員，並於八十六年三月三十一
    日簽訂契約書，上訴人嗣於八十九年八月八日上午二時二十分許駕駛被上訴人所
    有之車輛行經高速公路南下一百八十七點二公里處（王田交流道附近）一彎曲道
    路時，因疏於注意肇致車禍，使被上訴人應負七十九萬七千元賠償責任之事實，
    為兩造所不爭執，並有車輛肇事處理報告表、支出收據、契約書、車輛事故處理
    辦法、車輛受損情形照片、肇事車輛請修處處理報告單、山隆通運股份有限公司
    之估價單、萬芳汽車股份有限公司之估價單、維修計費單、大豐汽車材料行之估
    價單、支出收據等件（見原審卷第十至第二七頁、第六一頁至第八四頁）可稽，
    應可信實。惟被上訴人主張上訴人依約及系爭辦法應分攤前開損害金額計十二萬
    五千八百三十三元之本息等語，則為上訴人所否認，並以前開情詞置辯。
四、經查：
（一）上訴人雖辯稱其與被上訴人就車輛損害應分擔金額並無合意云云，惟為被上訴
      人所否認。觀之上訴人於八十六年三月三十一日受雇時親自簽署之契約書第一
      條第五款載明：「遵守甲方（即被上訴人）工作規則及其他章則之一切規定。
      」、第六條則約定：「肇事：依甲方（即被上訴人）『車輛事故處理辦法』辦
      理。」（見原審卷第十四頁、第十八頁），上訴人既已於前開契約書上簽名同
      意遵守契約書所訂條款，自不能以簽約當時未審閱系爭車輛事故處理辦法，即
      諉為不知。況系爭辦法係為加強駕駛員之管理，確實遵守交通規則，維護交通
      安全所制定，查其內容包括釐清車輛事故種類、駕駛員應遵循事項及賠償費用
      分攤等，作為車輛事故發生後之處理依據，並含有保護受僱員工之人身及財產
      權益之意旨，應係被上訴人訂頒之工作規則。上訴人既係受僱於被上訴人擔任
      駕駛員，對於該職務最重要之行車事故之糾紛暨肇事責任之分配處理等節，豈
      有不知之理。是上訴人辯稱「車輛事故處理辦法」為被上訴人公司之內規，其
      簽約時未加審閱，不得以之認為其業已與被上訴人達成分攤費用之合意云云，
      洵無可取。職是，被上訴人依契約書第六條、系爭辦法第七條、分攤表說明第
      二點之約定，對照駕駛員應分攤金額級距表，主張上訴人應分攤金額為十二萬
      五千八百三十三元等語，洵屬有據。
（二）上訴人復辯稱被上訴人主張之車輛修理費用過高云云。然查被上訴人於車輛受
      損後，係經洽商福方公司、山隆公司及萬芳公司三家廠商報價，經議價後，以
      萬芳公司之六十三萬元報價最低，而委請其修復系爭肇事車輛，共支出（１）
      「現場拖吊費」四萬五千元（未稅）、（２）「大車材料費」十二萬二千元（
      未稅）及（３）「修理費」六十三萬元（未稅），合計為七十九萬七千元等情
      ，業據原告提出相關議價紀錄、修車行所出具之收據及車輛受損情形照片，並
      經證人黃統榮於原審到場證述明確（見原審卷第一０三頁），參之上開車輛於
      上訴人駕駛肇事時，車齡僅約一年，尚屬新車，其帳上殘餘價值尚有約一百七
      十萬元，上訴人因過失造成該車輛嚴重毀損，然經被上訴人評估後認仍有修復
      之可能，故斥資修復，而依駕駛員應分擔金額級距表所載，修復系爭肇事車輛
      所支出之費用愈高，被上訴人所須負擔之費用亦愈高，衡諸常情被上訴人應無
      虛報修理費之可能，修理費用亦無過高之情事。是上訴人辯稱被上訴人之車輛
      修理費用過高云云，並無足取。
（三）上訴人又辯稱縱使前開分攤費用之契約成立，惟依該分攤表之內容，亦僅載明
      由月薪分期給付五千元，並非約定為一次給付，故被上訴人請求上訴人一次給
      付全額，並無理由云云。惟上訴人既於前開行車事故生之翌月（即八十九年九
      月八日）即遭上訴人終止勞動契約，被上訴人自無從再分期逐月扣抵上訴人之
      薪資，況自八十九年八月八日發生車禍事故迄被上訴人於九十二年八月十五日
      提起本訴為止，期間長達三十六個月，縱使按月扣抵五千元，上訴人亦早應全
      額清償完畢，是被上訴人訴請上訴人一次給付，亦非無據。上訴人此部分所辯
      ，仍無可取。
（四）再上訴人主張其任職於被上訴人公司三年餘，第一次發生車禍，且上訴人本身
      為肇事次因，詎被上訴人於事故後之隔月即解僱上訴人，此舉顯屬違法，且不
      影響其依法得請領之資遣費及預告工資，爰以此與被上訴人本件請求之金額為
      抵銷。惟查縱使上訴人主張被上訴人違法解僱等語屬實，然上訴人自承其並未
      向被上訴人為終止契約之意思表示（見本院卷第五八頁），則兩造間之僱傭關
      係即仍屬存在，被上訴人亦無給付上訴人資遣費及預告工資之可言，是上訴人
      執此為抵銷抗辯，亦無可取。
五、綜上所述，被上訴人主張上訴人應給付被上訴人應分攤之賠償金額十二萬五千八
    百三十三元，及自起訴狀繕本送達上訴人翌日起至清償之日止，按年息百分之五
    計付利息，為有理由，應予准許。原審就此所為上訴人敗訴之判決，並無不合。
    上訴論旨指摘原判決此部分不當，求予廢棄改判，為無理由，應予駁回。
六、本件事證已明確，兩造其餘攻擊防禦方法及舉證，經核於判決結論無影響，爰不
    一一贅論，併此敘明。
七、據上論結，本件上訴為無理由，依民事訴訟法第四百三十六條之一第三項、第四
    百四十九條第一項、第七十八條，判決如主文。
中　　　華　　　民　　　國　　九十三　　年　　　八　　月　　二十五  　　日
                                        勞工法庭審判長法    官　張靜女
                                                      法    官  李慈惠
                                                      法    官  林振芳
右為正本係照原本作成。
本判決不得上訴。
中　　　華　　　民　　　國　　九十三　　年　　　八　　月　　二十五  　　日
                                                      書 記 官  李淑芬
